【裁判字號】    92,訴,506
【裁判日期】    920610
【裁判案由】    偽造有價證券
【裁判全文】
臺灣彰化地方法院刑事判決                          九十二年度訴字第五六號
    公  訴  人  臺灣彰化地方法院檢察署檢察官
    被      告  甲○○
    指定辯護人  本院公設辯護人  乙○○
右列被告因偽造有價證券案件，經檢察官提起公訴（九十二年度偵緝字第五一號），
本院判決如左：
    主      文
甲○○共同意圖供行使之用，而偽造有價證券，處有期徒刑壹年拾月，緩刑肆年。
偽造之以丙○名義簽發、面額八十萬元、發票日為八十四年二月十七日、未載到期日
之本票一張及附表一、二所示偽造之丙○署押（含指印），均沒收。
    事      實
一、甲○○因受刮刮樂詐騙集團詐欺，以為先繳一筆金錢，即可領取約新台幣（下同
    ）一千萬元之巨額彩金，甲○○為籌該筆金錢，遂與該詐騙集團中已成年之不詳
    姓名年籍中年婦人，共同基於概括犯意，盜用其母丙○所有之印章，及冒簽丙○
    之簽名，分別於附表一所示時間，假藉丙○之名義，分別與附表一所示之抵押權
    人，訂立抵押權契約書、土地登記申請書等文件，偽造丙○製作之該等私文書，
    並利用不知情之代書持以行使而以丙○所有如附表一所示土地，向地政機關分別
    設定如附表一所示之抵押權，使不知情之地政機關公務人員，將該抵押權登記於
    其職務上掌管之登記文書上，足以生損害於地籍管理之正確性及丙○；又因款項
    未籌足，乃於八十四年二月十七日（起訴書誤為八十三年十二月底），與上述中
    年婦人，一起前往鄞水泳位於彰化縣員林鎮之代書事務所，向其借款八十萬元，
    甲○○為取信債權人並擔保上述借款，竟與上述中年婦人共同意圖為自己不法所
    有及意圖供行使之用，並承上述概括犯意，向鄞水泳佯稱該名中年婦女為其母丙
    ○，及可提供土地辦理抵押權登記，盜用丙○印章蓋章並由該中年婦人冒簽丙○
    簽名，而以丙○名義與甲○○共同簽發面額八十萬元、發票日期為八十四年二月
    十七日、未載到期日之本票一張，及以丙○名義書立不動產無出租切結書、借款
    八十萬元收據、辦理抵押權登記委託書等文書（如附表二所示），且將上述本票
    及文書連同丙○所有坐落彰化縣埤頭鄉○○段十三甲小段二六一地號土地所有權
    狀交付鄞水泳，使鄞水泳因而陷於錯誤，透過金主張琛玩如數交付上述借款，致
    生損害於丙○、鄞水泳、張琛玩及該張本票流通之正確性。
二、案經丙○訴由臺灣彰化地方法院檢察署檢察官偵查起訴。
    理      由
一、右揭事實業據被告於偵查中、本院審理時供承不諱，核與告訴人丙○所述情節相
    符，並有上述偽造之抵押權契約書、土地登記申請書、不動產無出租切結書、借
    款八十萬元收據、辦理抵押權登記委託書、本票影本各一份附卷可稽，被告於本
    院訊問時雖稱僅借款六十萬元、上述丙○之印章係上述中年婦人事先準備好的等
    語，但查，被告於偵查中明確稱：我偷拿我媽印章辦理抵押權設定及簽立本票，
    共借八十萬元，我拿我媽之印章讓他們去蓋等語（見九十二年一月二十一日、同
    年三月四日偵訊筆錄），證人張琛玩於偵查中稱：由鄞水泳持該本票向我借款八
    十萬元等語（見八十四年八月二十四日偵訊筆錄），證人鄞水泳於偵查中稱：被
    告與自稱其母丙○之中年婦人，持該本票連同丙○之印鑑證明、土地所有權狀原
    本、印鑑章、身分證正本，於八十四年二月十七日至我代書事務所，由金主張琛
    玩借予現款八十萬元等語，並當庭提出彰化縣埤頭鄉○○段十三甲小段二六一地
    號土地所有權狀、及丙○印鑑證明、上述不動產無出租切結書、借款八十萬元收
    據、辦理抵押權登記委託書等件附卷（見八十四年十二月十八日、同年十二月二
    十九日、八十五年一月十一日偵訊筆錄），足見被告當時係借款八十萬元、及上
    述本票、文書上之丙○印文，顯係被告盜用其母丙○之印章所蓋，被告所辯借款
    六十萬元及丙○印章係上述中年婦人準備云云，不足採信。本件事證明確，被告
    犯行堪以認定。
二、按行使偽造有價證券，以取得票面價值之對價，固不另論詐欺罪（本院二十五年
    上字第一八一四號，三十一年上字第四○九號判例），但如以偽造之有價證券供
    作擔保或作為新債清償而借款，則其借款之行為，為行使有價證券以外之另一行
    為，其間有方法結果關係，應論以詐欺罪之牽連犯，最高法院六十二年度第一次
    刑庭庭長會議著有決定。被告偽造上述文書供其行使而為抵押權設定登記、及偽
    稱上述中年婦人係其母丙○，而以上述偽造之本票、切結書等擔保借款，核被告
    所為，係犯刑法第二百零一條第一項之偽造有價證券罪及刑法第二百十六條、第
    二百十條之行使偽造私文書罪、第二百十四條之使公務員登載不實罪、第三百三
    十九條第一項之詐欺取財罪。被告所犯行使偽造私文書罪、使公務員登載不實罪
    部分雖未據起訴書記載，惟與起訴書所載部分有牽連犯之裁判上一罪之關係，為
    起訴效力所及，依審判不可分原則，本院自應併予審究。又被告盜用印章、偽造
    署押以偽造私文書、偽造本票，並於偽造私文書、本票後再持以行使，其盜用印
    章、偽造署押為偽造私文書、偽造有價證券之階段行為，及其偽造私文書之低度
    行為為行使偽造私文書之之高度行為所吸收，其行使偽造有價證券之輕度行為為
    偽造有價證券之重度行為吸收，均不另論罪。被告與上述中年婦人具有犯意聯絡
    及行為分擔，均為共同正犯。被告利用不知情之代書行使偽造私文書以辦理抵押
    權登記，為間接正犯。被告先後多次行使偽造私文書、使公務員登載不實犯行，
    各時間緊接，方法相同，各觸犯構成要件相同之罪名，顯各係基於概括犯意，各
    為連續犯。又其偽造上述私文書、有價證券、使公務員登載不實、詐欺取財犯行
    ，均係出於為供擔保籌措款項之目的，所以偽造有價證券、行使偽造私文書、使
    公務員登載不實與詐欺取財間皆有方法目的之牽連關係，依牽連犯之規定，從一
    重之偽造有價證券罪處斷。查被告所犯偽造有價證券罪部分，法定最低本刑為三
    年以上有期徒刑，但被告係因貪念，致受詐騙集團詐騙，為籌款項以領取彩金，
    一時失慮致罹刑章，被告本身即屬受詐欺之被害人，依其犯罪情狀，顯屬情輕法
    重，堪予憫恕，雖科以該條文所定最低度之刑，猶嫌過重，爰依刑法第五十九條
    之規定，減輕其刑。爰審酌被告犯罪動機、目的、手段、簽發本票金額之多寡、
    與主要被害人即告訴人之親誼關係、所生之危害程度、犯罪後坦承犯行之態度等
    一切情狀，量處如主文所示之刑，以示懲儆。又被告前未曾受有期徒刑以上刑之
    宣告，有臺灣彰化地方法院檢察署刑案資料查註紀錄表及臺灣高等法院被告全國
    前案紀錄表在卷可按，其經此教訓，當知警惕，應無再犯之虞，且主要之被害人
    即告訴人丙○亦表明不再追究之意，被告又有三名年齡分別十五歲、十四歲、十
    一歲之子女尚待撫育（此有戶口名簿影本可按），為使被告子女得以保有親情呵
    護及健全發展人格，兼顧告訴人之殷切期許，被告應更能體認端正品行之重要性
    ，戮力以赴，承擔家計，本院審酌上情，認主文所宣告之刑以暫不執行為適當，
    爰併宣告緩刑四年，以啟自新。上述本票係由被告及偽造告訴人丙○之名義共同
    簽發，就被告簽發之本票部分，仍屬有效本票，本票權利人仍得依法請求被告負
    發票人之責任，此部份不應宣告沒收，而偽造告訴人丙○名義簽發本票部分，係
    屬偽造之有價證券，應依刑法第二百零五條之規定，宣告沒收。又如附表一、二
    所示之文書上，偽造之告訴人丙○名義之署押，應依刑法第二百十九條宣告沒收
    。至上述文書上盜蓋之告訴人丙○印文，係遭盜用之真正印文，爰不宣告沒收。
據上論斷，應依刑事訴訟法第二百九十九條第一項前段，刑法第二十八條、第五十六
條、第二百零一條第一項、第二百十六條、第二百十條、第二百十四條、第三百三十
九條第一項、第五十五條、第五十九條、第七十四條第一款、第二百零五條、第二百
十九條，罰金罰鍰提高標準條例第一條前段，判決如主文。
本案經檢察官陳嘉瑜到庭執行職務
中      華      民      國    九十二    年      六      月      十      日
                                  臺灣彰化地方法院刑事第三庭
                                      法      官  余  仕  明
右正本證明與原本無異。
如不服本判決，應於判決送達後十日內向本院提出上訴狀( 須附繕本 )。
告訴人或被害人對於判決如有不服具備理由請求檢察官上訴者，其上訴期間之計算係
以檢察官收受判決正本之日期為準。
                                      法院書記官  梁  高  賓
中      華      民      國    九十二    年      六      月     十一     日
附錄論罪科刑法條：
刑法第二百零一條第一項：
意圖供行使之用，而偽造、變造公債票，公司股票或其他有價證券者，處三年以上十
年以下有期徒刑，得併科三千元以下罰金。
行使偽造、變造之公債票、公司股票或其他有價證券或意圖供行使之用收集或交付於
人者，處一年以上七年以下有期徒刑，得併科三千元以下罰金。
刑法第二百十條：
偽造、變造私文書，足以生損害於公眾或他人者，處五年以下有期徒刑。
刑法第二百十六條：
行使第二百十條至第二百十五條之文書者，依偽造、變造文書或登載不實事項或使登
載不實事項之規定處斷。
刑法第二百十四條：
明知為不實之事項，而使公務員登載於職務上所掌之公文書，足以生損害於公眾或他
人者，處三年以下有期徒刑、拘役或五百元以下罰金。
刑法第三百三十九條第一項：
意圖為自己或第三人不法之所有，以詐術使人將本人或第三人之物交付者，處五年以
下有期徒刑、拘役或科或併科一千元以下罰金。
以前項方法得財產上不法之利益或使第三人得之者亦同。
前二項之未遂犯罰之。
附表一
┌─┬─────┬─────┬────┬─────┬─────┬────┐
│編│日      期│收件字號  │權利人  │抵押權範圍│土地及設定│偽造之署│
│號│          │          │        │（新台幣）│範圍      │押及數量│
├─┼─────┼─────┼────┼─────┼─────┼────┤
│一│八十三年七│七八三０  │蕭洽勇  │一百二十萬│彰化縣二林│抵押權設│
│  │月十八日  │          │        │元        │鎮○○○段│定契約書│
│  │          │          │        │          │三四六之一│上一枚（│
│  │          │          │        │          │地號  全部│含指印）│
├─┼─────┼─────┼────┼─────┼─────┼────┤
│二│八十三年七│八二０六  │陳吳寶釵│二百二十萬│彰化縣二林│抵押權設│
│  │月二十五日│          │莊銀滿  │元        │鎮○○○段│定契約書│
│  │          │          │        │          │六之八地號│上二枚（│
│  │          │          │        │          │二分之一  │含指印）│
├─┼─────┼─────┼────┼─────┼─────┼────┤
│三│八十三年八│八三八八  │賴曹連珠│本金三百萬│彰化縣埤頭│抵押權設│
│  │月三日    │          │        │元        │鄉○○段十│定契約書│
│  │          │          │        │          │甲小段二六│上一枚（│
│  │          │          │        │          │一地號七十│含指印）│
│  │          │          │        │          │二分之六  │        │
└─┴─────┴─────┴────┴─────┴─────┴────┘
（續上頁）
┌─┬─────┬─────┬────┬─────┬─────┬────┐
│四│八十三年八│八六三五  │賴曹連珠│本金一百萬│彰化縣二林│抵押權設│
│  │月三日    │          │        │元        │鎮○○○段│定契約書│
│  │          │          │        │          │六之八地號│上一枚（│
│  │          │          │        │          │二分之一  │含指印）│
├─┼─────┼─────┼────┼─────┼─────┼────┤
│五│八十三年八│九二０六│張調宗  │本金三百萬│彰化縣二林│抵押權設│
│  │月十七日  │          │        │元        │鎮○○○段│定契約書│
│  │          │          │        │          │三四六之一│上一枚（│
│  │          │          │        │          │地號  全部│含指印）│
├─┼─────┼─────┼────┼─────┼─────┼────┤
│六│八十三年十│一二三四  │陳銀貴  │四百萬元  │彰化縣二林│抵押權設│
│  │一月三日  │          │        │          │鎮○○○段│定契約書│
│  │          │          │        │          │三四六之一│上一枚（│
│  │          │          │        │          │地號  全部│含指印）│
└─┴─────┴─────┴────┴─────┴─────┴────┘
（續上頁）
┌─┬─────┬─────┬────┬─────┬─────┬────┐
│七│八十三年十│一三六一九│洪蘭麗  │五百五十萬│彰化縣二林│抵押權設│
│  │二月一日  │          │        │元        │鎮○○○段│定契約書│
│  │          │          │        │    │六之八地號│上一枚（│
│  │          │          │        │          │二分之一、│含指印）│
│  │          │          │        │          │同鎮大排沙│        │
│  │          │          │        │          │段三四六之│        │
│  │          │          │        │          │一地號全部│        │
└─┴─────┴─────┴────┴─────┴─────┴────┘
附表二
┌──┬────────────┬─────────┬─────────┐
│編號│文                    書│記   載   日   期 │偽造署押之數量    │
├──┼────────────┼─────────┼─────────┤
│一  │不動產無出租切結書      │八十四年二月十七日│一枚（含指印）    │
├──┼────────────┼─────────┼─────────┤
│二  │借款八十萬元收據        │八十四年二月十七日│一枚（含指印）    │
├──┼────────────┼─────────┼─────────┤
│三  │辦理抵押權登記委託書    │八十四年二月十四日│一枚（含指印）    │
└──┴────────────┴─────────┴─────────┘


司法院資訊處製作；財團法人民間司法改革基金會備份。
